臺灣高雄地方法院刑事判決　　　　　　　100年度訴字第177號
公　訴　人　臺灣高雄地方法院檢察署檢察官
被　　　告　張智華
選任辯護人　王碩禧律師
被　　　告　張吉雄
指定辯護人　本院公設辯護人 黃秋葉
上列被告因強盜等案件，經檢察官提起公訴（99年度偵字第
33354號），本院判決如下：
    主  文
張智華犯如附表一編號1 至3 所示參罪，各處如附表一編號1 至
3 主文欄所示之刑。應執行有期徒刑拾參年，併科罰金新臺幣拾
伍萬元，罰金部分如易服勞役，以新臺幣壹仟元折算壹日。扣案
如附表二編號1 至5 所示之物均沒收。
張吉雄犯如附表一編號4 所示之罪，處如附表一編號4 主文欄所
示之刑。
    事  實
一、張智華前因殺人未遂案件，經臺灣高等法院高雄分院以95年
    度上更(一)字第317 號判決處以有期徒刑5 年6 月確定，於民
    國97年10月7 日假釋出監，迄99年6 月1 日保護管束期滿，
    假釋未經撤銷視為執行完畢。張吉雄前因搶奪、竊盜等案件
    ，經本院以96年度訴字第3188號判決處以有期徒刑10月、6
    月、10月，減為有期徒刑5 月、3 月、5 月，及定應執行刑
    為有期徒刑1 年1 月確定；另違反毒品危害防制條例案件，
    經本院分別以96年度訴字第5281號、97年度審訴字第3179號
    判決處以有期徒刑7 月、3 月、7 月、3 月，並分別定應執
    行刑為有期徒刑9 月、8 月確定；又因詐欺案件，經本院以
    97年度審簡字第507 號判決處以有期徒刑6 月，減為有期徒
    刑3 月確定，上開各罪接續執行，於99年7 月6 日假釋出監
    ，迄99年8 月23日保護管束期滿，假釋未經撤銷視為執行完
    畢。
二、渠等猶不知悔改，竟於下列時、地，為下列犯行：
  (一)張智華明知可發射子彈具有殺傷力之改造槍枝及子彈，均為
    槍砲彈藥刀械管制條例所明定列管之違禁物，非經主管機關
    許可，不得持有之，竟基於持有具殺傷力槍枝及子彈之犯意
    ，於90至91年間，在不詳地點，先以新臺幣（下同）1  萬8
    千元之代價，向姓名年籍不詳之成年男子購得均欠缺槍管之
    仿BERETTA 廠M9型半自動手槍（槍枝管制編號：0000000000
    號，內含彈匣1 個）、仿BERETTA 廠84型半自動手槍（槍枝
    管制編號：0000000000號，內含彈匣1 個）而製造玩具手槍
    各1 支、具殺傷力之子彈5 顆（口徑9mm 之制式子彈2 顆、
    金屬彈殼組合直徑8.8 ±0.5MM 彈頭而成之非制式子彈2 顆
    、不明口徑之子彈1 顆），雙方並約定待下次交金屬槍管2
    支時再給付其餘尾款，之後雙方約在張智華位於高雄縣杉林
    鄉（現改制為高雄市杉林區，下同）水仙路之住處倉庫，張
    智華給付尾款7 千元，該名男子即將前開玩具手槍2 支均裝
    上土造手槍用之金屬槍管而完成改造，使之具有殺傷力後交
    付張智華。張智華因而無故持有上開具殺傷力之槍枝與子彈
    。
  (二)張智華另基於收受贓物之犯意，於99年10月2 日之後不久某
    日，在高雄市杉林區月眉村內寮山區內，明知鍾凱鈞（改名
    為鍾家和，所涉竊盜罪嫌另由檢察官簽分偵辦）所交付車牌
    號碼E3─8105之自小客車1 輛【含車牌2 面，車主為陳玉菁
    ，原停放在高雄縣旗山鎮（現改制為高雄市旗山區，下同）
    鼓山國小後面巷道，於99年10月2 日下午10時35分許發現遭
    竊】，係來路不明之贓物，竟仍收受上開自小客車以供己代
    步使用。
  (三)於99年10月19日凌晨2 時許，張智華與張吉雄原相約一同前
    往高雄市杉林區小份尾地區之民宅行竊，張智華遂駕駛上開
    自小客車（惟將車牌取下）並攜帶前開改造手槍2 支（M9型
    彈匣內置入上開制式子彈2 顆與口徑不明子彈1 顆、84型彈
    匣置入非制式子彈2 顆），前往張吉雄位於高雄市○○區○
    ○路24巷3 號之住處搭載張吉雄，再駛往小份尾地區。但因
    民宅屋內有人活動，渠等見狀即作罷離去。後因張吉雄亟需
    款項支付子女學費，再提議前往高雄市旗山區旗尾地區行搶
    檳榔攤，張智華同意後將其所攜帶其中仿BERETTA 廠84型之
    改造手槍（含彈匣及2 顆非制式子彈）交予張吉雄，張吉雄
    亦在未經聲請許可下，無故持有該具殺傷力之改造手槍與子
    彈。2 人一同驅車前往旗尾地區，然抵達檳榔攤附近時因民
    眾甚多，又作罷離去。同日凌晨2 時30分許，渠等行經址設
    高雄市旗山區東圳巷9 之8 號「玫瑰花園MOTEL 」，因見入
    出口處之櫃檯內僅有1 名服務人員，張吉雄（原起訴書誤載
    為張智華，業經蒞庭檢察官當庭更正）復提議入內行搶，經
    張智華（原起訴書誤載為張智華，業經蒞庭檢察官當庭更正
    ）同意後，渠等共同意圖為自己不法之所有，基於強盜之犯
    意聯絡，由張智華將自小客車暫停在該入出口處前方為把風
    、接應，張吉雄則下車並手持客觀上可供兇器使用之仿
    BERETTA 廠84型之改造手槍1 支，朝櫃檯入口車道側門走去
    ，另張智華隨後手持客觀上可供兇器使用之仿BERETTA 廠M9
    型之改造手槍1 支，往櫃檯出口車道側門走去。此時在櫃檯
    內服務人員江鴻文自監視器畫面發現張吉雄之行徑，恐懼自
    身之生命安全會遭受危害，立即按下警民連線按鈕，並打開
    出口車道方向之側門逃出，朝旅館內跑去。張吉雄見江鴻文
    已逃走，旋進入櫃檯，自收銀抽屜內拿取現金5,600 元。適
    張智華見江鴻文自出口車道側門逃跑，而上前追去，因江鴻
    文不慎跌倒在地，張智華來到江鴻文身邊，並將所持手槍槍
    口指著江鴻文，喝令搶劫，惟江鴻文馬上爬起並繼續朝旅館
    內跑去，同時大喊搶劫。張智華見江鴻文已躲到旅館內之柱
    子後方，因恐驚動旅館內其他服務人員，遂朝旅館內某房間
    車庫射擊1 發子彈，而以此強暴、脅迫方式使江鴻文陷於不
    能抗拒之狀態，再隨手拾起反彈掉落在其腳邊之彈殼後，隨
    即退至該汽車旅館外，駕駛自小客車搭載張吉雄逃離現場。
    渠等擔心事跡敗露，連夜將該自小客車駛往高雄市杉林區月
    眉村內寮山區藏放，上開改造手槍2 支、子彈亦藏放在該自
    小客車之後行李廂內，所得現金5,600 元經張智華同意先由
    張吉雄作為子女學費支出。嗣於99年10月20日19時30分許，
    員警據報後持拘票及本院核發搜索票前往張智華位於高雄市
    ○○區○○路之住處，當場拘獲張智華並起出強盜時所著灰
    黑色上衣1 件，張智華並主動帶同員警至上開藏放地起出作
    案用之槍、彈、車牌號碼E3
    ─8105車牌1 面（另1 面車牌已遭張智華丟棄在高雄縣杉林
    鄉月眉橋下）及上述之自小客車1 部（業經被害人陳玉菁領
    回），及帶同員警前往高雄縣杉林鄉月眉村編號內寮高分
    59-K右1 電線桿旁公墓處起出強盜時所著深色牛仔褲1 件。
    張吉雄則於99年10月21日13時許主動到案說明，並提出強盜
    時所著藍色牛仔褲1 件供員警查扣，始悉上情。
三、案經高雄縣（現改制為高雄市，下同）政府警察局旗山分局
    報請臺灣高雄地方法院檢察署檢察官偵查起訴。
    理  由
一、證據能力部分：
  (一)按被告以外之人於審判外之言詞或書面陳述，除法律有規定
    者外，不得作為證據；法院或檢察官得囑託醫院、學校或其
    他相當之機關、團體為鑑定，或審查他人之鑑定，並準用第
    203 條至第206 條之1 規定；其須以言詞報告或說明時，得
    命實施鑑定或審查之人為之，刑事訴訟法第159 條第1 項、
    第208 條第1 項分別定有明文。是法院或檢察官依刑事訴訟
    法第208 第1 項之規定，囑託鑑定機關所出具之鑑定報告，
    應屬刑事訴訟法第206 條第1 項之鑑定報告，為傳聞法則之
    例外，而囑託包括檢察官直接囑託及概括指定而由警察機關
    逕送鑑定之情形。查本件卷附內政部警政署刑事警察局99年
    12月15日刑鑑字第0990162259號、第0000000000號槍彈鑑定
    書各1 份（偵卷第8-9 頁、第70-71 頁），係臺灣高雄地方
    法院檢察署檢察官依上開規定概括囑託機關、團體所為之鑑
    定，依法自得作為證據。
  (二)本判決所引之其餘傳聞證據，公訴人、被告及辯護人均同意
    列為證據，本院審酌上開證據之取得過程並無瑕疵，又與待
    證事實具有關聯性，證明力亦非明顯過低，採為本案證據具
    有適當性，依刑事訴訟法第159 條之5 第1 項規定，得為證
    據。
  (三)卷附蒐證照片40張、監視錄影翻拍照片30張（警卷第48-72
    頁），乃以科學、機械之方式對於當時之情況所為忠實且正
    確之紀錄，性質上並非供述證據，故無傳聞法則之適用，又
    查無不得為證據之狀況，自具有證據能力。另高雄縣政府警
    察局旗山分局搜索扣押筆錄、扣押物品目錄表各2 份，及扣
    案之改造手槍2 支、制式子彈2 顆、非制式子彈2 顆、彈頭
    1 顆、被告犯案穿著衣物等，其證據目的及性質亦均非供述
    證據，自無傳聞法則規定之適用，並核無違法取證之情事，
    與被告本件犯行之待證事實有關，亦應具有證據能力。
二、認定犯罪事實所憑證據及理由：
  (一)事實欄二、(一)、(二)之部分：
    上揭犯罪事實，均經被告張智華供承不諱，就事實欄一、(一)
    部分，復有扣案之改造手槍2 支、制式子彈2 顆、非制式子
    彈2 顆、不明口徑之子彈1 顆以及槍彈照片附卷可資佐證。
    又扣案槍、彈經送內政部警政署刑事警察局鑑定結果係以：
    1.送鑑手槍2 支，(1)1 支（槍枝管制編號0000000000），認
    係改造手槍，由仿BERETTA 廠M9型半自動手槍製造之槍枝，
    換裝土造金屬槍管而成，經檢視，欠缺保險鈕，惟不影響槍
    枝擊發功能，可供擊發適用子彈使用，認具殺傷力；(2)1 支
    （槍枝管制編號0000000000) ，認係改造手槍，由仿BERETT
    A 廠84型半自動手槍製造之槍枝，換裝土造金屬槍管而成，
    擊發功能正常，可供擊發適用子彈使用，認具殺傷力。2.子
    彈4 顆，(1)2 顆，認均係口徑9mm 制式子彈，採樣1 顆試射
    ，可擊發，認具殺傷力；(2)2 顆，認均係非制式子彈，由金
    屬彈殼組合直徑8.8 ±0.5mm 金屬彈頭而成，採樣1 顆試射
    ，可擊發，認具殺傷力。3.送驗彈頭1 顆，認係彈頭鉛心碎
    片等情，有該局99年12月15日刑鑑字第0990162259號、第00
    00000000號槍彈鑑定書各1 份附卷可稽（偵卷第8-9 頁、第
    70-71 頁）。是扣案之槍、彈均具有殺傷力甚明。另事實欄
    二、(二)部分，業經被害人陳玉菁於警詢時指述明確（警卷第
    85-86 頁），亦核與被告張智華供述大致相符，並有高雄市
    政府警察局旗山分局扣押筆錄、扣押物品目錄表、贓物認領
    保管單各1 份附卷可按（警卷第36-47 頁、第87頁；偵卷第
    50頁）。上述事證可徵被告之自白與事實相符，堪予採信。
    此部分事證明確，被告張智華之持有槍彈、收受贓物犯行，
    應堪認定。
  (二)事實欄二、(三)之部分：
    訊據被告2 人固直承前往玫瑰花園MOTEL 行搶之事實，惟俱
    否認有何攜帶兇器強盜罪之犯意，被告張吉雄辯稱：伊持槍
    下車朝入口車道櫃檯走去，只是想嚇櫃檯服務人員，且伊不
    知道之後張智華為何也下車還開槍；被告張智華則辯稱：伊
    下車要幫忙查看，沒想到被害人突然跑出來又跌倒，伊持槍
    口指被害人之距離約有2 公尺，伊小聲說把錢拿出來，因被
    害人起身欲奪槍且大喊，伊怕驚動其他人才開槍示警；辯護
    人均為其等辯稱：被告2 人僅有恐嚇取財之犯意，另被害人
    江鴻文甚至起身與被告張智華搏鬥，顯未達強盜罪所謂不能
    或難以抗拒程度云云。經查：
  1.99年10月19日凌晨2 時許，被告張智華與張吉雄原相約一同
    前往小份尾地區之民宅行竊，張智華遂駕駛自小客車（惟將
    車牌取下）並攜帶前開改造手槍2 支（M9型彈匣內置入上開
    制式子彈2 顆與口徑不明子彈1 顆、84型彈匣置入非制式子
    彈2 顆），前往張吉雄之住處搭載張吉雄，再駛往小份尾地
    區。但因民宅屋內有人活動，渠等見狀即作罷離去。後因張
    吉雄亟需款項支付子女學費，再提議前往旗尾地區行搶檳榔
    攤，張智華同意後將其所攜帶其中仿BERETTA 廠84型之改造
    手槍（含彈匣及2 顆非制式子彈）交予張吉雄持有該槍彈。
    2 人一同驅車前往旗尾地區，然抵達檳榔攤附近時因民眾甚
    多，又作罷離去。同日凌晨2 時30分許，渠等行經「玫瑰花
    園MOTEL 」，因見出入口處之櫃檯內僅有1 名服務人員，張
    吉雄復提議入內行搶，經張智華同意後，由張智華將自小客
    車暫停在該出入口處前方為把風、接應，張吉雄則下車並手
    持仿BERETTA 廠84型之改造手槍，朝櫃檯入口車道側門走去
    ，另張智華隨後手持仿BERETTA 廠M9型之改造手槍，往櫃檯
    出口車道側門走去。此時在櫃檯內之服務人員江鴻文自監視
    器畫面發現張吉雄行徑，立即按下警民連線按鈕且打開出口
    車道方向之側門逃出，朝旅館內跑去。張吉雄見江鴻文已逃
    走，即迅速進入櫃檯，自收銀抽屜內拿取現金5,600 元。適
    張智華見江鴻文自出口車道側門逃跑，即上前追去，因江鴻
    文不慎跌倒在地，張智華來到江鴻文身邊，並將所持手槍槍
    口指著江鴻文，惟江鴻文馬上爬起並繼續朝旅館內跑去，同
    時大喊搶劫。張智華見江鴻文已躲到旅館內之柱子後方，因
    恐驚動旅館內其他服務人員，遂朝旅館內某房間車庫射擊1
    發子彈，再隨手拾起反彈剛好掉落在腳邊之彈殼後，隨即退
    至該汽車旅館外，駕駛自小客車搭載張吉雄逃離現場等情，
    固為被告2 人所不否認，且經證人江鴻文證述明確，復有蒐
    證照片40張、監視錄影翻拍照片30張、搜索扣押筆錄、扣押
    物品目錄表在卷可參（警卷第30-72  頁），以及改造手槍2
    支、制式子彈2 顆、非制式子彈2 顆、彈頭1 顆、被告犯案
    穿著衣物等扣案。是此部分之事實，應堪認定。
  2.關於被告張吉雄持槍下車朝入口車道櫃檯走去，以及被告張
    智華下車走向出口車道適遇被害人江鴻文跑出跌倒，即持槍
    靠近在旁並將槍口對著江鴻文喝令搶劫、開槍等節，業經證
    人江鴻文於警、偵訊中證稱：警方讓我指認之人是張智華，
    他在拿槍壓制我時，用國語跟我說搶劫。99年10月19日我在
    玫瑰花園汽車旅館工作，凌晨2  黠半到2 點40分左右，有2
    名持槍歹徒侵入我工作的櫃檯裡搜刮財物，當時我在出入口
    處櫃檯內，透過監視器發現有一部自小客車來到汽車旅館外
    面停下，然後一名持槍歹徒蒙著面下車，我趕快按警民連線
    按鈕並由出口處的門跑出去往汽車旅館裡面跑，因為那個歹
    徒是從入口處的門進來，但我從出口處的門跑出來，想不到
    另一個歹徒也往出口處衝過來，我往後一直跑到草皮的地方
    跌倒後，聽到對方用國語小聲對我說搶劫還把槍指著我，我
    聽到歹徒扣板機的聲音是2 聲、擊槌擊發的聲音，不是拉滑
    套的聲音，沒有擊發時我以為是假槍，所以我就大聲搶劫並
    起身要跟他搏鬥，他看到我爬起就退到櫃檯玻璃門，這時我
    去躲在草皮後方的柱子，歹徒對著我的方向開一槍且有擊發
    ，離我約6 、7 公尺左右，他開槍後，我趕快跑到樓上向值
    班主管求救並報警，印象中被搶走約5 、6 千元等語（警卷
    第16-17 頁、第19-21 頁；偵卷第74-76 頁）；於審理時證
    稱：玫瑰花園汽車旅館之入、出口處均有裝設廣角監視器，
    監視器連結到櫃臺內的螢幕，以庭呈現場圖（A 指第一位歹
    徒，B 指第二位歹徒，C 為被害人），入口車道位置是甲，
    乙是我被壓制在地位置，A 歹徒從入口車道被監視器拍到，
    我看到他蒙面、持槍、槍口朝上走進來我，那時約是現在證
    人席到轉譯人員（書記官旁）的距離，我立刻按下警民連線
    按鈕，想說死定了、趕快逃，另外B 歹徒從監視器沒有看到
    ，我從出口車道跑出來跌倒，B 歹徒持搶比我的頭，距離不
    到半公尺，小聲說搶劫，我心裡想這下玩了、死定了，本來
    跌倒不想反抗，但我聽到撞擊的金屬聲，當過兵知道可能無
    法擊發或假槍，直覺是假槍之後起來大喊搶劫，且有直覺性
    作踢腿動作，B 歹徒好像嚇到退至出口處，但槍還是指著我
    ，他在丙點時我在柱子後面丁點，距離約6 、7 公尺處開槍
    等語（本院卷第100-104 頁），並庭呈其繪製現場圖1 紙暨
    現場對應位置照片附卷可參（本院卷第125-128 頁）。而證
    人江鴻文於本案發生前既不相識、無仇怨，經具結而負擔偽
    證罪責後所為證述，其所為證言應堪採信。參以，被告張吉
    雄於警、偵訊及審理中供稱：我跟張智華前往玫瑰花園汽車
    旅館行搶前，張智華拿1 支槍給我，我持槍進去行搶，當天
    是張智華載我，我坐副駕駛座，先下車往櫃檯方向去，開門
    進入旅館櫃檯自抽屜裡拿走現金，此時聽到槍聲才知道張智
    華也下車，作案後我就把槍還給張智華等語（警卷第13-14
    頁；偵卷第38頁；本院卷第117 頁背面）；被告張智華於警
    、偵訊及審理亦供陳：我本來沒有下車，但想想還是下去，
    我從入口處進去看見被害人逃出，就追上去想說看他會不會
    跑遠一點，結果他跌倒，我就拿槍指著他說錢拿出來，他起
    來跑掉一直喊搶劫，我怕旅館內的人衝出來才對前面開槍等
    語（警卷第6 頁；偵卷第35頁；本院卷第116 頁）。可見被
    告2 人在自小客車上，被告張吉雄提議行搶，被告張智華將
    車輛停靠旅館入出口處讓張吉雄持槍下車，雖被害人江鴻文
    自監視器畫面中發現時，其與被告張吉雄間尚約有數公尺距
    離，然被告張吉雄所持仿BERETTA 廠84型之改造手槍並裝填
    子彈，客觀上可擊發具殺傷力業如上述，再以一般人均可認
    知槍彈擊發，射程一般可達數百公尺，威力強大，足以對人
    之生命及身體造成重大之危險，遑論近距離對人體射擊，致
    命之危險性大增，一般人莫不恐懼而無法對持槍行搶之人為
    反抗，本件被害人江鴻文見歹徒蒙面持槍即知來意不善，復
    無寸鐵得以抵擋槍彈數公尺內近距離擊發之壓制，當機立斷
    逃跑，則被告張吉雄上開行為，依一般社會通念判斷，顯已
    使被害人完全喪失反抗自主之能力，而達到強盜罪構成要件
    所謂「不能抗拒」之程度無訛。是被告張吉雄持槍至使被害
    人無法抗拒後，而取其監管中之櫃檯內現金，已屬強盜既遂
    甚明。另被告張智華既知悉被告張吉雄將進入櫃檯拿取現金
    ，猶提供具殺傷力槍枝、把風等待接應，故就被告張吉雄之
    持槍強盜行為而言，其主觀上意思合致有犯意聯絡，客觀上
    為分工分擔之舉，故渠等應為共同正犯無疑。
  3.又被告張智華之辯護人為其辯稱：被害人江鴻文跌倒時以為
    被告張智華所持假槍，起身後又試圖踢腿反抗、高喊搶劫，
    客觀上無不能或難以抗拒云云。惟按強盜罪之強暴、脅迫，
    以所施用威嚇之程度，客觀上足以壓抑被害人之意思，至使
    不能抗拒為已足。至施用之威嚇手段，客觀上是否足以壓抑
    被害人之意思自由，應依一般人在同一情況下，其意思自由
    是否因此受壓制為斷，不以被害人之主觀意思為準（最高法
    院98年台上字第7988號刑事判決參照）；且按強盜罪所謂之
    「至使不能抗拒」，祇須其強暴、脅迫等行為在客觀上足以
    壓抑被害人之抗拒為已足；至被害人能否抗拒，實際上有無
    抗拒，與強盜罪之成立，不生影響（最高法院99年度台上字
    第520 號、90年度台上字第829 號判決意旨亦可參照）。查
    一般人均知歹徒持槍靠近，在數公尺之近距離對人體射擊極
    有致命之危險，業如上述，則被告張智華持槍靠近並將槍口
    指向被害人江鴻文喝令交出財物，客觀上顯已足使一般人深
    感畏懼，其隨後進而開槍示警等行為，其所施強暴、脅迫行
    為，已達使一般人不能抗拒之程度，自堪認定，其所為與強
    盜罪之構成要件亦屬該當。縱被害人江鴻文主觀上一度誤為
    假槍而試圖反抗、高喊，仍與被告張智華上開行為是否至使
    一般人不能抗拒不生影響。況被害人江鴻文起身後隨即跑至
    旅館內柱子後方躲避，確足至其不能抗拒，益見明確。至被
    告張吉雄之辯護人稱：被告張吉雄不知張智華後來下車、開
    槍之事，而無犯意聯絡云云。然被告張吉雄前揭持槍走向櫃
    檯行為已構成強盜行為，且被告2 人著手實行前，被告張吉
    雄早知張智華擔任把風接應角色，則其2 人共同分工完成本
    件強盜犯行，自不得以被告張吉雄未預料及此而推諉卸責。
  4.綜上，被告張智華、張吉雄2  人，持槍進入玫瑰花園MOTEL
    以此強暴、脅迫之方式，已達被害人江鴻文不能抗拒之程度
    ，均有犯意聯絡、行為分擔，此部分事證亦明確，渠等犯行
    洵堪認定，依法應予論科。
三、論罪科刑：
  (一)按未經許可持有、寄藏手槍、子彈、刀械，其持有、寄藏之
    繼續，為行為之繼續，亦即一經持有、寄藏手槍、子彈、刀
    械，犯罪即成立，但其完結須繼續至持有、寄藏行為終了時
    為止，此有最高法院88年第8 次刑事庭會議決議可資參照。
    其間法律縱有變更，其行為既繼續實施至新法施行以後，即
    與犯罪後法律有變更之情形不同，不生新舊法比較適用問題
    （最高法院28年度上字第733 號判例意旨參照）。查被告張
    智華於90、91年間購買而持有扣案之具殺傷力之槍彈，迄99
    年10月間犯案遭查獲止，其持有之行為繼續中，槍砲彈藥刀
    械管制條例業經多次修正，惟依上開說明，仍不生行為後法
    律變更之新舊法比較問題，應適用其行為終止時之槍砲彈藥
    刀械管制條例相關規定論處，先予敘明。核被告張智華就事
    實欄二、(一)之持有具有殺傷力之槍、彈行為，係犯槍砲彈藥
    刀械管制條例第8 條第4 項之未經許可持有改造手槍罪、同
    條例第12條第4 項之未經持有子彈罪。被告張智華持有具殺
    傷力改造手槍2 支及子彈固計5 顆（其犯強盜案射擊1 顆、
    鑑定射擊2 顆後，餘2 顆），然僅各侵害1 個社會法益，分
    別係屬單純一罪；其未經許可同時持有上開具殺傷力之改造
    手槍及子彈，係以一持有行為同時觸犯前開2 構成要件不同
    之罪名，為想像競合犯，依刑法第55條之規定，應從一重以
    非法持有可發射子彈具殺傷力之槍枝罪論處。又被告張智華
    就事實欄二、(二)所為，係犯行法第349 條第1 項之收受贓物
    罪。
  (二)按刑法第330 條第1 項、第321 條第1 項第3 款之攜帶兇器
    強盜罪，係以行為人攜帶兇器強盜為其加重條件，此所謂兇
    器，其種類並無限制，凡客觀上足對人之生命、身體、安全
    構成威脅，具有危險性之兇器均屬之，且祇須強盜時攜帶此
    種具有危險性之兇器為已足，並不以攜帶之初有行兇之意圖
    為必要。本件扣案之被告2 人強盜時所攜帶之改造手槍、子
    彈，具有殺傷力，已如上述，足認客觀上為足以殺傷人生命
    、身體之器械，顯為具有危險性之兇器。再按未經許可持有
    槍枝、子彈罪，其持有之繼續為行為之繼續，至持有行為終
    了時，均論以一罪，不得割裂。若以之犯他罪，兩罪間之關
    係如何，端視其開始持有之原因為斷。如早已非法持有槍枝
    、子彈，後另起意犯罪，或意圖犯甲罪而持有槍枝、子彈，
    卻持以犯乙罪，均應以數罪併罰論處（最高法院99年度台上
    字第1484號判決意旨參照）。查被告張智華於90、91年持有
    上開槍彈之初，並無持以強盜之意圖，迄99年10月間與被告
    張吉雄相約犯案而取出使用，故被告張智華持有槍彈與嗣後
    所犯之加重強盜罪之間，無從認定係屬不能分割之單一行為
    ，而屬犯意各別、行為互殊之各別行為。核被告張智華就事
    實欄二、(三)所為，係犯刑法第330  條第1 項、第321 條第1
    項第3 款之攜帶兇器強盜罪。又按行為人苟為犯特定之罪而
    持有槍、彈，並於持有槍、彈後即緊密實行該特定犯罪，雖
    其持有槍、彈之時地與犯特定罪之時地，在自然意義上非完
    全一致，然二者仍有部分合致，且犯罪目的單一，依一般社
    會通念，認應評價為一罪方符合刑罰公平原則，如予數罪併
    罰，反有過度處罰之疑，與人民法律感情亦未契合；是於刑
    法廢除牽連犯後，適度擴張一行為概念，認此情形為一行為
    觸犯數罪名之想像競合犯，方屬適當（最高法院98年度台上
    字第1957號判決意旨參照）。故被告張吉雄就事實欄二、(三)
    所為，係犯刑法第330 條第1 項、第321 條第1 項第3 款之
    攜帶兇器強盜罪、槍砲彈藥刀械管制條例第8 條第4 項之未
    經許可持有改造手槍罪、同條例第12條第4 項之未經持有寄
    藏子彈罪。其持有槍枝、子彈部分，分屬單純一罪；而其於
    99年10月19日因作案而收受張智華交付之槍彈，犯案後隨即
    返還張智華並無其他用途，可認被告張吉雄持有槍彈及緊密
    實行該次強盜犯行，行為時、地具有部分合致，且犯罪目的
    單一，則其上開持有具殺傷力之槍、彈、加重強盜，同時觸
    犯前開3 構成要件不同之罪名，為想像競合犯，依刑法第55
    條之規定，應從一重以加重強盜罪論處。起訴意旨認被告張
    吉雄持有槍彈、加重強盜罪應分論併罰，容有誤會。被告2
    人就加重強盜之犯行間有犯意聯絡及行為分擔，為共同正犯
    。被告張智華所為持有槍彈、收受贓物、加重強盜等犯行，
    犯意各別，犯罪時間、地點、被害人亦不相同，應分論併罰
    。
  (三)另按槍砲彈藥刀械管制條例第8 條第4 項、第12條第4 項之
    未經許可持有槍彈罪，其持有之繼續，為行為之繼續，而非
    狀態之繼續，亦即一經非法持有槍，該罪雖告成立，但其完
    結，須繼續至持有行為終了時為止，而犯該條項之罪，有無
    累犯之適用，自亦應以其持有行為終了時，是否在前案受有
    期徒刑執行完畢後5 年以內以決之。本件被告張智華有事實
    欄所載前科紀錄，甫於99年6 月1 日執行完畢等節，有臺灣
    高等法院被告前案紀錄表1 份在卷可按，而被告張智華就事
    實欄二、(一)部分所犯未經許可持有槍彈罪，雖其持有行為自
    90、91年間起，然持有行為終了乃迄99年10月間犯案查獲止
    ；就事實欄二、(二)、(三)部分所犯之罪；以及被告張吉雄有事
    實欄所載前科紀錄，甫於99年8 月23日執行完畢等節，亦有
    臺灣高等法院被告前案紀錄表1 份可按，均為其等受徒刑執
    行完畢後，5 年以內再犯本件有期徒刑以上之3 罪、1 罪，
    為累犯，應依刑法第47條第1 項規定加重其刑。
  (四)審酌被告張智華明知非法持有槍枝2 枝及子彈5 顆，對社會
    治安造成之隱藏危害甚大，為法律所嚴加取締，竟恣意破壞
    社會秩序，擁槍自重期間達8 、9 年，惡性非輕，不宜輕縱
    ；復任意收受他人交付之贓物，使追贓困難，尚無可取；被
    告張智華與張吉雄2 人正值青壯且四肢健全，不思循正當途
    徑取得財物，竟持改造手槍強盜旅館櫃檯人員看顧之現金，
    亦造成被害人身心受創，法紀觀念淡薄，所為不足取；惟被
    告張智華就持槍、贓物之部分犯後坦承犯行，且被告2 人當
    庭向被害人江鴻文表示道歉（本院卷第109 頁），並斟酌被
    告2 人犯加重強盜罪，由被告張吉雄提議，且被告持槍接近
    被害人江鴻文距離更近、甚至開槍射擊，客觀上所生危害程
    度較大，暨其2 人之犯罪動機、手段、目的等一切情狀，爰
    就其等上開所犯各罪，分別量處如附表一主文欄所示之刑，
    並就被告張智華之部分定其應執行之刑，再就罰金部分諭知
    易服勞役之折算標準。
四、沒收部分：
  (一)槍彈部分：
    扣案之可發射子彈具有殺傷力之仿BERETTA 廠M9型、84型半
    自動手槍製造之槍枝，換裝土造金屬槍管而成之改造手槍各
    1 支（各含彈匣1 個，槍枝管制編號分別為0000000000、00
    00000000），及具有殺傷力之制式、非制式子彈各1 顆，均
    為違禁物，已如前述，應依刑法第38條第1 項第1 款之規定
    ，在被告張智華所犯持有槍枝之項下宣告沒收。而送鑑口徑
    9mm 之制式子彈2 顆、直徑8.8mm ±0.5mm 之非制式子彈各
    2 顆，其中各採樣1 顆於鑑驗過程中因試射擊發，以及送驗
    彈頭1 顆係鉛心碎片，剩餘之彈殼已失其子彈違禁物之性質
    ，就此採樣試射之子彈2 顆、彈頭1 顆，均非屬違禁物，自
    無庸依上述規定在該罪項下宣告沒收。
  (二)加重強盜部分：
    按刑法第38條第1 項第2 款所定得沒收之供犯罪所用或供犯
    罪預備之物，必於犯罪有直接關係者，始屬相當（最高法院
    51年台非字第13號著有判例）。查扣案如附表二編號1  至5
    所示等物，分別係被告張智華所有供渠等為本件強盜犯罪所
    用之物，應依共犯責任共同、刑法第38條第1 項第2 款規定
    ，在該罪項下宣告沒收。至附表二編號6 至8 所示衣物，分
    別係被告2 人所有於犯案時穿著，與一般人無異，尚與其等
    強盜犯行之實施無直接關係，應僅係證據性質，爰不諭知沒
    收，附此敘明。
據上論斷，應依刑事訴訟法第299 條第1 項前段，槍砲彈藥刀械
管制條例第8 條第4 項、第12條第4 項，刑法第11條前段、第28
條、第349 條第1 項、第330 條第1 項、第321 條第1 項第3 款
、第47條第1 項、第55條、第38條第1 項第1 款、第2 款、第42
條第3 項前段、第51條第5  款、第9 款，刑法施行法第1 條之1
，判決如主文。
本案經檢察官賴寶合到庭執行職務。
中    華    民    國    100   年    4     月    28    日
                  刑事第十二庭  審判長法  官  黃建榮
                                      法  官  林勳煜
                                      法  官  王品惠
以上正本證明與原本無異。
如不服本判決應於收受送達後10日內向本院提出上訴書狀，並應
敘述具體理由；如未敘述上訴理由者，應於上訴期間屆滿後20日
內向本院補提理由書（均須按他造當事人之人數附繕本）「切勿
逕送上級法院」。
中    華    民    國    100   年    4     月    28    日
                                      書記官  李文廣
附表一：
┌─┬──────┬──────────────────┐
│編│被告/       │   主       文                      │
│號│所為犯行    │                                    │
├─┼──────┼──────────────────┤
│1 │張智華/     │未經許可，持有可發射子彈具有殺傷力之│
│  │事實欄二、(一)│改造手槍，累犯，處有期徒刑參年拾月，│
│  │            │併科罰金新臺幣拾伍萬元，罰金部分如易│
│  │            │服勞役，以新臺幣壹仟元折算壹日。扣案│
│  │            │如附表二編號1 至4 所示之物均沒收。  │
├─┼──────┼──────────────────┤
│2 │張智華/     │犯收受贓物罪，累犯，處有期徒刑陸月。│
│  │事實欄二、(二)│                                    │
├─┼──────┼──────────────────┤
│3 │張智華/     │共同犯攜帶兇器強盜罪，累犯，處有期徒│
│  │事實欄二、(三)│刑玖年。扣案如附表二編號1至5所示之物│
│  │            │均沒收。                            │
├─┼──────┼──────────────────┤
│4 │張吉雄/     │共同犯攜帶兇器強盜罪，累犯，處有期徒│
│  │事實欄二、(三)│刑捌年。扣案如附表二編號1至5所示之物│
│  │            │均沒收。                            │
└─┴──────┴──────────────────┘
附表二：
┌─┬───────┬─────┬──────────┐
│編│   物品名稱   │  數量    │    附        註    │
│號│              │          │                    │
├─┼───────┼─────┼──────────┤
│1 │仿Beretta 廠M9│1 支      │                    │
│  │型半自動改造手│          │                    │
│  │槍（槍枝管制編│          │                    │
│  │號0000000000號│          │                    │
│  │）            │          │                    │
├─┼───────┼─────┼──────────┤
│2 │仿Beretta 廠84│1 支      │（被告張吉雄犯強盜案│
│  │型半自動改造手│          │所持有）            │
│  │槍（槍枝管制編│          │                    │
│  │號0000000000號│          │                    │
│  │）            │          │                    │
├─┼───────┼─────┼──────────┤
│3 │制式子彈      │1 顆      │扣案送鑑2  顆，採樣1│
│  │（口徑9mm）   │          │顆試射擊發，已不具違│
│  │              │          │禁物性質。          │
├─┼───────┼─────┼──────────┤
│4 │改造子彈      │1 顆      │扣案送鑑2  顆，採樣1│
│  │（直徑8.8mm ±│          │顆試射擊發，已不具違│
│  │0.5mm）       │          │禁物性質。（被告張吉│
│  │              │          │雄犯強盜案所持有）  │
├─┼───────┼─────┼──────────┤
│5 │彈頭1 顆      │1 顆      │扣案送鑑認係彈頭鉛心│
│  │              │          │碎片。              │
├─┼───────┼─────┼──────────┤
│6 │灰黑色上衣    │1 件      │張智華犯強盜案所穿著│
├─┼───────┼─────┼──────────┤
│7 │深色牛仔褲    │1 件      │張智華犯強盜案所穿著│
├─┼───────┼─────┼──────────┤
│8 │淺藍色牛仔褲  │1 件      │張吉雄犯強盜案所穿著│
└─┴───────┴─────┴──────────┘
附錄本判決論罪科刑法條：
槍砲彈藥刀械管制條例第8 條
未經許可，製造、販賣或運輸鋼筆槍、瓦斯槍、麻醉槍、獵槍、
空氣槍或第4 條第1 項第1 款所定其他可發射金屬或子彈具有殺
傷力之各式槍砲者，處無期徒刑或5 年以上有期徒刑，併科新臺
幣1 千萬元以下罰金。
未經許可，轉讓、出租或出借前項所列槍枝者，處5 年以上有期
徒刑，併科新臺幣1 千萬元以下罰金。
意圖供自己或他人犯罪之用，而犯前2 項之罪者，處無期徒刑或7
年以上有期徒刑，併科新臺幣1 千萬元以下罰金。
未經許可，持有、寄藏或意圖販賣而陳列第1 項所列槍枝者，處
3 年以上10年以下有期徒刑，併科新臺幣700 萬元以下罰金。
第1 項至第3 項之未遂犯罰之。
槍砲彈藥刀械管制條例第12條第4 項
未經許可，持有、寄藏或意圖販賣而陳列子彈者，處5 年以下有
期徒刑，併科新臺幣300 萬元以下罰金。
中華民國刑法第330 條
犯強盜罪而有第321 條第1 項各款情形之一者，處7 年以上有期
徒刑。
前項之未遂犯罰之。
中華民國刑法第349 條
收受贓物者，處 3 年以下有期徒刑、拘役或 5 百元以下罰金。
搬運、寄藏、故買贓物或為牙保者，處5 年以下有期徒刑、拘役
或科或併科1 千元以下罰金。
因贓物變得之財物，以贓物論。